【裁判字號】    98,事聲,68
【裁判日期】    990115
【裁判案由】    聲明異議（消債）
【裁判全文】
臺灣屏東地方法院民事裁定              98年度事聲字第68號
異  議  人
即 債 權人  萬泰商業銀行股份有限公司
法定代理人  韓傑輔
相  對  人
即 債 務人  甲○○
上列當事人間因本院97年度執消債更字第171 號更生事件，異議
人對於本院司法事務官民國98年10月9 日所為認可更生方案之裁
定聲明異議，本院裁定如下：
    主  文
異議駁回。
    理  由
一、本件異議意旨略以：債務人所提薪資收入新台幣（下同）12
    ,242，與基本工資最低月薪17,280元、健保費未有眷屬加保
    時每月投保金額19,200元相較，顯有差距。又債務人參加債
    務協商時，每月還款10,951元，仍依約還款21期，何以現今
    更生方案僅能還款3,000 元。異議人認更生方案未考量更生
    條件對債權人是否公允，爰依法聲明異議，請求廢棄原裁定
    等語。
二、按消費者債務清理條例（下稱本條例）之目的，除保障債權
    人集團性滿足之最大化及公平化外，並為賦與債務人重建復
    甦其經濟生活之機會，故消費者債務清理程序制度之構築首
    需強調生活再建及破綻預防，提高債務人工作意願並改善其
    生活習慣，使能重新出發，從而保障其生存權，並促進其義
    務遂行能力，儘可能永續性回復信用。是若還款額度逾越所
    能負擔之極限過大，債務人勢必無以清償，終至喪失其還債
    之意願，則債權人則因實際受償的金額降低，反蒙受實際不
    利益。因而更生方案是否合理、可行，應視債務人財產狀況
    （含現有資力與將來收入來源）、清償能力及經濟信用等評
    估，及考量債權人之受償額度（如「清算保障原則」─本條
    例64條第2 項第4 款參照），予以客觀判斷，始不違背前述
    說明。又法院逕行裁定認可更生方案前，應將更生方案之內
    容及債務人之財產及收入狀況報告書通知債權人，並使債權
    人有陳述意見之機會，惟債權人所為之陳述，僅供法院判斷
    是否逕行裁定認可更生方案之參考，並無拘束法院之效力。
三、經查：
  (一)本件債務人聲請更生，前經本院裁定開始更生程序並命由司
    法事務官進行更生程序，有本院97年度消債更字第337 號裁
    定在卷可稽。按本條例之立法目的，係為使不幸陷入經濟困
    境之人得以清理債務、重建生活，並在清理過程中能保有符
    合人性尊嚴之最低基本生活，是更生方案之認可，應審酌除
    最低生活需求外，債務人能否負擔該方案之條件以及債權人
    與債務人間之權利義務關係是否公允。觀諸原裁定認可之之
    更生方案，其條件為清償8 年（共96期），以每月為一期，
    每期清償3,000 元，清償總額為288,000 元，清償成數為無
    擔保及無優先權債權總額百分之28.57 ，依債務人每月所得
    約為12,242元，扣除每月還款金額3,000 元後，剩餘9,242
    元左右，供其支應膳食、交通、勞健保、醫療、其他生活雜
    支等生活必要費用，參酌其住居之台灣省屏東縣依內政部社
    會司公佈之98年度每人每月最低生活費9,829 元之標準，可
    謂僅係維持基本生活之需求，揆諸前開說明，足認債務人已
    撙節支出盡力清償，同時兼顧到債權人權益之保障。
  (二)異議人主張債務人應可再提高還款金額或由成年子女給予之
    孝親費負擔云云，惟本條例之目的，除保障債權人公平受償
    外，尚寓有債務人經濟生活重建之機會，債務人所提更生方
    案之還款條件，既經本院審酌已盡其所能清償債務，已如前
    述，則按債務人之清償能力，債權人之債權當可公平受償，
    至債務人生活費用支出之項目及數額，即應屬於債務人經濟
    生活重建之範疇，債權人自無權要求債務人調整或變更生活
    費用之項目及數額。再者，更生方案之履行義務人係債務人
    ，並非由債務人之子女提供之孝親費負擔。至異議人所提清
    償成數過低云云，對於法院並無拘束力，亦不影響原裁定認
    可之合法性及妥適性。又債務人積欠高額債務之原因，是否
    有浪費、賭博或投機行為等，不應免責乙節，乃本院裁定債
    務人是否免責時所應斟酌事項，非本件更生方案應如何，是
    否予以認可所應審究。另按金融機構銀行核貸借貸者消費金
    融債務，應已評估債務人之財務及信用狀況與所冒風險，固
    債務人持續貸款或擴張其他銀行債務，其財務觀念或容有不
    當，然本條例立法目的，除保障債權人集團性滿足之最大化
    及公平性外，並為賦與債務人重建復甦經濟生活之機會，重
    建其經濟生活，保障其生存權。另聲明異議人主張98年度新
    制最低工資為17,280元，債務人之收入卻僅有12,242元，顯
    低於基本工資甚多云云，經查債務人目前係受僱於為勤電子
    工業股份有限公司，每月薪資12,242元等情，有財政部臺灣
    省南區國稅局95、96、97年綜合所得稅各類所得資料清單、
    薪資存摺帳戶明細附卷足憑。此外，聲明異議人亦未提出其
    他證據證明債務人實際領有基本工資之數額，或尚有其他收
    入，自難認定債務人陳報之薪資收入不實。綜合考量上情，
    本院司法事務官認可該更生方案應屬公允、適當、可行，尚
    無違誤、不當。
四、綜上所述，本件經本院司法事務官審酌上開情狀，認債務人
    所提更生方案，其更生條件公允、適當、可行，且又查無債
    務人有本條例第63條所定不應認可之消極事由存在，而逕依
    本條例第64條第1 項規定，裁定認可債務人所提更生方案，
    經核並無不合。異議人之異議為無理由，應予駁回，爰裁定
    如主文。
中    華    民    國    99    年    1     月    15    日
                        民事庭法官  李麗芳
上為正本係照原本作成。
如不服本裁定，應於送達後10日內向本院提出抗告狀（並按他造
當事人之人數附繕本），並繳納裁判費新台幣1,000 元。
中    華    民    國    99    年    1     月    15    日
                        書  記  官  滕一珍

司法院資訊處製作；財團法人民間司法改革基金會備份。
